臺灣臺中地方法院刑事判決　　　　　　 100年度易字第2999號
公　訴　人　臺灣臺中地方法院檢察署檢察官
被　　　告　翁坤地
上列被告因妨害名譽案件，經檢察官提起公訴（100年度偵字第1
6231號），本院判決如下：
    主    文
翁坤地公然侮辱人，處罰金新臺幣捌仟元，如易服勞役，以新臺
幣壹仟元折算壹日。
    犯罪事實
一、翁坤地於民國（下同）100 年4 月12日下午2 時50分許，駕
    駛車牌號碼6277-LA 號自用小客車，行經臺中市○○區○○
    路2 段112 號全家便利商店前時，因與前方周文進所駕駛之
    車輛發生行車糾紛，竟於周文進下車理論時，在現場之不特
    定多數人得以共見共聞之開放空間，基於侮辱他人之接續犯
    意，辱罵周文進「幹你娘機掰」（臺語）之語約3 次，足以
    貶損周文進之名譽。
二、案經周文進訴由臺中市政府警察局豐原分局報請臺灣臺中地
    方法院檢察署檢察官偵查起訴。
    理    由
一、證據能力部分：
（一）按被告以外之人（包括證人、鑑定人、告訴人、被害人及
      共同被告等）於審判外之陳述雖不符刑事訴訟法第159 條
      之1至 之4 等4 條之規定，而經當事人於審判程序同意作
      為證據，法院審酌該言詞陳述或書面陳述作成時之情況，
      認為適當者，亦得為證據；當事人、代理人或辯護人於法
      院調查證據時，知有刑事訴訟法第159 條第1 項不得為證
      據之情形，而未於言詞辯論終結前聲明異議者，視為有前
      項之同意，同法第159 條之5 定有明文。立法意旨在於傳
      聞證據未經當事人之反對詰問予以核實，原則上先予排除
      。惟若當事人已放棄反對詰問權，於審判程序中表明同意
      該等傳聞證據可作為證據；或於言詞辯論終結前未聲明異
      議，基於尊重當事人對傳聞證據之處分權，及證據資料愈
      豐富，愈有助於真實發見之理念，且強化言詞辯論主義，
      使訴訟程序得以順暢進行，上開傳聞證據亦均具有證據能
      力。本件下列引為證據之被告以外之人之陳述及書證，檢
      察官、被告翁坤地均不爭執其證據能力，本院復審酌相關
      證據之製成、取得，並無證據顯示有何違背程序規定情事
      ，依上開說明，均應具有證據能力。
（二）次按關於非供述證據之物證，或以科學、機械之方式，對
      於當時狀況所為忠實且正確之記錄，性質上並非供述證據
      ，均應無傳聞法則規定之適用；如該非供述證據非出於違
      法取得，並已依法踐行調查程序，即不能謂無證據能力（
      最高法院97年度臺上字第1401號、97年度臺上字第6153號
      、97年度臺上字第3854號判決要旨參照）。查本案之非供
      述證據，並無人對現實情形之記憶、知覺經常可能發生之
      誤差（如知覺之主觀性及記憶隨時間推移而發生變化、遺
      忘等），無傳聞法則之適用至明，且其等係依法定程序合
      法所取得，與本案具有關聯性，被告翁坤地復未爭執其等
      有何違法取證之情形，自認均有證據能力。
二、上開犯罪事實，業據被告翁坤地於警詢、偵訊及本院審理中
    坦承不諱（見警眷第5 頁、偵卷第12頁、本院卷第11、27-2
    9 頁）；核與證人即告訴人周文進於警詢、偵訊中所為之證
    述大致相符（見警卷第7 頁、偵卷第8 頁）；並有臺中市警
    察局豐原分局潭子派出所警員宋霖昌提出之職務報告、臺中
    市政府警察局豐原分局頭家派出所指認犯罪嫌疑人紀錄表、
    車牌號碼6277-LA 號車輛詳細資料附卷可憑（見警卷第4 、
    7 、13頁），堪信被告上開供述之內容應與事實相符，而可
    採信。本案事證明確，被告犯行洵堪認定。
三、按刑法上之公然侮辱罪，祗須侮辱行為足使不特定人或多數
    人得以共見共聞，即行成立（司法院院字第2033、2179號解
    釋意旨參照）。又所謂侮辱，乃指謾罵嘲弄或其他輕蔑他人
    人格之行為，且須出於侮辱之故意，而具有妨害他人名譽之
    危險，始足當之；亦即行為人須出於主觀侮辱他人之犯意，
    以言語、文字或動作表示不屑、輕蔑或攻擊其人格之意思，
    而足以對於個人在社會上所保持之人格及地位，在客觀上業
    已達到貶損其名譽及尊嚴評價之程度。再者，侮辱，係對他
    人有意為輕蔑表示之行為，客觀上須足以使人在精神上、心
    理上感受到難堪或不快之虞，換言之，侮辱行為本身必須具
    有侵害他人感情、名譽之一般危險。至於，是否符合侮辱之
    判斷，應顧及行為人之年齡、教育程度、職業與被害人之關
    係等情事。經查，本件案發地點即臺中市○○區○○路2 段
    112 號全家便利商店前馬路，係可供不特定人或多數人得以
    共見共聞之公開場合；又「幹你娘機掰」在社會普通一般人
    之評價認知，係屬將人物化之輕蔑侮辱言語，而「幹你娘機
    掰」，更屬眾所公然不堪聞問之粗鄙穢語，足以令聽聞者感
    到難堪、不快、人格受辱，而貶損聽聞者之名譽及尊嚴評價
    。是以，被告在上開屬於不特定人或多數人得以共見共聞之
    公開場合，對於任職彰化市桂冠旅館主任之告訴人周文進，
    以「幹你娘雞掰（臺語）」等語公然謾罵，致在場之不特定
    人得以共聞，告訴人因而感到難堪、不快，足以貶損告訴人
    之名譽、人格及社會評價，應已該當於公然侮辱罪之構成要
    件。
四、核被告所為，係犯刑法第309條第1項之公然侮辱罪。又被告
    以「幹你娘機掰（臺語）」等語辱罵告訴人數次，係於緊密
    相接之時間內，在同一地點實施，並侵害同一法益，各辱罵
    行為之獨立性極為薄弱，依一般社會健全觀念，在時間差距
    上，難以強行分割，在刑法評價上，應視為數個辱罵行為之
    接續實施，合為包括之一行為予以評價較為合理，而屬接續
    犯。爰審酌被告年屆不惑，又有高中畢業之學歷，並非未受
    教育之人，應有足夠之人生經歷及智識，妥適處理日常生活
    可能發生之爭執，僅因行車糾紛之細故即口出穢言，態度輕
    率，本不宜輕縱，惟念被告並無前科，素行尚佳，有臺灣高
    等法院被告前案紀錄表附卷可考（見本院卷第3 頁），平日
    經營攤販維生（見本院卷第31頁），因一時情緒不滿致生此
    言，未再衍生其他衝突，本案侮辱之犯罪手段情節非重，暨
    其於警詢、本院審理中一再表示願與告訴人和解之積極意願
    ，並攜帶新臺幣1萬元之和解金到庭，當場表示歉意（見警
    卷第5頁，本院卷第12、28頁），然未獲告訴人表示諒解，
    與其犯後自始坦承犯行之態度等一切情狀，量處如主文所示
    之刑，並諭知易服勞役之折算標準。
據上論斷，應依刑事訴訟法第299條第1項前段，刑法第309條第1
項、第42條第3 項，刑法施行法第1 條之1 第1 項、第2 項前段
，判決如主文。
本案經檢察官張添興到庭執行職務。
中    華    民    國   100    年    11    月    30    日
                  刑事第十九庭   法  官  林秉暉
以上正本證明與原本無異。
如不服本判決，應於收受送達後10日內向本院提出上訴書狀，並
應敘述具體理由；其未敘述上訴理由者，應於上訴期間屆滿後20
日內向本院補提理由書（均須按他造當事人之人數附繕本）「切
勿逕送上級法院」。
中    華    民    國   100    年    11    月    30    日
                                 書記官  紀俊源
附錄本判決論罪科刑法條：
中華民國刑法第309條
公然侮辱人者，處拘役或 3 百元以下罰金。
以強暴犯前項之罪者，處 1 年以下有期徒刑、拘役或 5 百元以
下罰金。